臺灣臺中地方法院刑事判決
111年度侵訴字第54號
公  訴  人  臺灣臺中地方檢察署檢察官
被      告  張翔貿


選任辯護人  紀孫瑋律師（法扶律師）
上列被告因妨害性自主罪案件，經檢察官提起公訴（110年度偵
字第32181號），本院判決如下：
    主    文
甲○○對於未滿十四歲之女子為性交，處有期徒刑參年陸月。
    犯罪事實
一、甲○○於民國107年6月間，透過臉書聊天群組結識代號AE000-
    A110267女子（94年2月23日生，真實姓名年籍詳卷，下稱A
    女），嗣成為男女朋友，甲○○知悉A女為國中學生，可預見A
    女為未滿14歲之人，竟基於對未滿14歲之女子為性交行為之
    犯意，於107年8月間某日，在其位於臺中市○○區○○路0段00
    號住處，未違反A女意願，以其陰莖插入A女陰道之方式，而
    對A女為性交行為1次。
二、案經代號AE000-A110267A（真實姓名年籍詳卷，下稱A女母
    親）訴由臺中市政府警察局東勢分局報告臺灣臺中地方檢察
    署檢察官偵查起訴。
    理    由
壹、證據能力方面：
    按被告以外之人於審判外之陳述，雖不符刑事訴訟法第159
    條之1至第159條之4之規定，而經當事人於審判程序同意作
    為證據，法院審酌該言詞陳述或書面陳述作成時之情況，認
    為適當者，亦得為證據；當事人、代理人或辯護人於法院調
    查證據時，知有第159條第1項不得為證據之情形，而未於言
    詞辯論終結前聲明異議者，視為有前項之同意，刑事訴訟法
    第第159條之5定有明文。經查，本判決以下所引用被告以外
    之人於審判外之言詞或書面陳述，檢察官、被告及其選任辯
    護人均未爭執證據能力，且迄本院言詞辯論終結前均未聲明
    異議，復經本院審酌各該證據作成之客觀情況，均無違法不
    當，無不宜作為證據之情事，均具有證據能力。又其餘非供
    述證據，因無傳聞法則之適用，且與本案犯罪事實具有關聯
    性，經查無有何違反法定程序取得或經偽造、變造之情事，
    依法自有證據能力。
貳、認定犯罪事實所憑之證據及理由　　
一、訊據被告甲○○固坦承有於上開犯罪時地，未違反A女意願對A
    女為性交行為，惟否認知悉A女為未滿14歲之女子，辯稱：A
    女告知其年齡為14歲云云。
二、查，被告於上開犯罪時地，未違反A女意願，以陰莖插入A女
    陰道方式對A女為性交行為等情，業據被告坦認在卷，並經
    證人A女、A女母親分別於警偵詢證述明確，且有指認犯罪嫌
    疑人紀錄表、性侵害案件代號與真實姓名對照表、性侵害案
    件通報表、性侵害犯罪事件通報表附卷可稽，此部分事實堪
    以認定。
三、刑法第227條第1項之對於未滿14歲之男女強制猥褻罪，不以
    行為人明知被害人為未滿14歲為絕對必要，若其有對之強制
    猥褻之不確定故意者，亦應成立上開罪名。又此所謂之「不
    確定故意」，係指行為人雖非明知被害人係未滿14歲之人，
    但其主觀上已預見被害人可能係未滿14歲，竟仍執意為之，
    而不違背其本意者而言。亦即行為人主觀上已有前述預見即
    可，所謂「主觀上有預見」，係指行為人主觀上可得知被害
    人有未滿14歲之可能，而非有已滿14歲之可能（最高法院
    106年度台上字第2968號、109年度台上字第21號判決意旨參
    照）。被告雖辯稱A女告知其為14歲，其不知A女為未滿14歲
    之人，惟查：
㈠、A女為94年2月23日生，於本案案發時，為未滿14歲之人，有
    性侵害案件代號與真實姓名對照表附卷可憑（見不公開卷第
    1頁）。
㈡、依證人A女於①110年6月30日警詢證述：約在107年國一升國二
    暑假（警詢誤述為108年國二升國三的暑假，詳後），我們
    當時是男女朋友，我當天坐火車搭到台中豐原車站找他，他
    騎機車先在我去7-11買東西，再載我去他家（臺中市新社區
    ），到他家後，帶我到房間，然後他拿野格套紅牛的酒給我
    喝，我喝了2杯，他喝了1杯，我當時喝酒時是坐在地上的，
    我喝完2杯後，他就跟我說地上很涼要我坐在床上，我們原
    本在床上各坐一邊，他突然把我撲倒後，他又馬上坐起來好
    像是在克制自己不能跟我發生性行為，我就跟他說沒關係，
    我們就發生性行為了。我當時喝完酒後意識是清醒的，甲○○
    沒有違反我的意願，我沒有去醫院驗傷採證，我不想去驗傷
    ，因為時間過很久了。（問:是否知道甲○○的年籍資料或聯
    絡方式）甲○○的生日是1月29日、住在台中市新社區，我們
    是用Messenger聯繫，我知道他現在被關在監獄。（問：甲○
    ○於何時?如何知道妳的真實年齡？）107年6月底（警詢誤述
    為108年6月底，詳後）我們在臉書上認識時，我就告訴他我
    的年紀。我與甲○○最後一次聯繫108年2月1日(警詢誤述為10
    9年2月1日)我去找他時，他當時是被通緝，那天他被警察抓
    ，我沒有要對甲○○提出告訴，因為當時我們是兩情相悅的等
    語（見偵卷第29至31頁。另被告於108年2月1日入監執行，
    有臺灣高等法院被告前案紀錄表附卷可稽，被告於警詢亦自
    陳與A女係於107年6月網路上認識，A女記憶之時間有誤<見
    偵卷第25頁>，且A女及A女母親於偵查<見偵卷第89頁>已證
    述更正陳明A女於臉書認識被告及本案發生之時間如上）；②
    111年1月14日偵查具結證述：國一升國二暑假時，透過臉書
    認識甲○○，認識之後就交往，就發生過一次性行為，在他新
    社區家中，他用他下體進入我的下體，有經過我同意，當時
    他知道我還是國中生（見偵卷第89至90頁）；③本院審理時
    具結證述：我在 107年認識被告時有跟他說我14歲，我在跟
    別人交朋友或發生關係之前，不會互相檢查對方的身分證，
    在與被告發生關係前，我們並沒有互相檢查身分證。我不太
    記得警詢證述被告的生日，是如何知道的，我臉書上沒有寫
    生日或是年齡，是我自己告訴被告年紀的，我只記得我有跟
    被告說我14歲，可是我忘記是他問我，還是我自己跟他說，
    我沒有講到幾年次的。...我在剛認識被告不久就跟他講我1
    4歲，我不確定他知不知道我當時是國一下學期，我口頭講
    完，被告都沒有再問或查證我到底是國中幾年級，我只有跟
    他講我是國中生。...我當時都跟別人說我14歲，（問：妳
    當時是國一，為什麼當時妳會跟別人說妳是14歲？）當時習
    慣說虛歲沒有說實歲。...我在107年8月到新社跟被告見面
    發生性交行為之前都沒有跟被告見過面，但在見面之前已經
    是男女朋友，是在臉書上有問過彼此雙方確認男女朋友關係
    ，成為男女朋友時有無跟被告確認他的出生年月日、工作生
    活情形，這我不太記得。（問：提示被害人A 女110年6月30
    日警詢筆錄<偵卷第30頁 >，妳警詢稱被告是1月29日出生，
    住在新社區，我們是用Messenger 聯繫，表示妳在臉書上就
    知道這些事情了？）對。（問：既然妳知道他的生日、地址
    ，妳要跟他成為男女朋友，妳沒有跟他講妳的出生年月日跟
    妳住哪裡嗎？）我不記得。（問：被告如何知道妳的真實年
    齡，妳說你們在臉書上認識就告訴他妳的年紀，是否確實有
    在臉書上面跟他說妳的真實年齡？）我忘記當初是不是跟他
    說14歲。我也不記得有沒有跟被告講我是國中幾年級等語（
    見本院卷第98至118頁）。A女歷次均證述其有告知被告年紀
    ，且被告知悉其就讀國中等情，被告對此亦不爭執否認，應
    屬實可採。
㈢、A女於警詢證述與被告在臉書認識時就有告知年紀，惟警詢未
    詳述告知之年紀幾歲，而A女於本院審理時之始證述其告知
    被告年紀為14歲（嗣證稱忘記當初是不是跟他說14歲）雖與
    被告所辯相符，惟A女亦證述其習慣講虛歲，而按依一般社
    會通念及習慣，虛歲乃比實際年齡至少大一歲，則被告應可
    預見A女實際年齡為未滿14歲。況被告於警詢時供稱認識A女
    時A女就讀國二；於偵查中供稱：知道她當時國二升國三，
    則依我國目前之教育學制（國民教育法第2條規定：凡六歲
    至十五歲之國民，應受國民教育、同法第3條規定：國民教
    育分為二階段，前六年為國民小學教育；後三年為國民中學
    教育；國民教育法施行細則第8條第1款規定：學齡兒童入學
    年齡之計算，以入學當年度9月1日滿6歲者辦理），國中學
    生一至三年級之年齡為12至15歲，就讀國中二年級之學生年
    紀多未滿14歲，乃一般社會大眾所得理解（最高法院103年
    度台上字第2833號判決意旨參照），是即便A女告知為國中
    二年級學生，當然亦有可能係未滿14歲之人，尤被告自陳國
    中畢業，從事營造工程（見本院卷第137頁），其對教育學
    制及學齡要無不知之理，且被告前曾分別於103年、107年間
    ，犯有對於未滿14歲之女子為性交、猥褻等罪經法院判處罪
    刑確定之紀錄，有臺灣高等法院被告前案紀錄表及上開所犯
    案件刑事判決書附卷可稽，縱A女確曾告知為14歲，然A女在
    被告對之為本案性交行為前，與被告彼此是透過臉書確認男
    女朋友關係，則對於素未謀面之臉書網友A女告知年紀為
　　14歲乙節，豈能盡信無疑，是依被告之智識、社會經驗及素
    行紀錄，主觀上當有預見A女為未滿14歲之可能，竟執意對A
    女為性交行為，其有對未滿14歲之女子為性交之不確定故意
    甚明。被告及辯護人僅以A女告知年齡14歲，而辯稱被告所
    犯欠缺對於未滿14歲之女子為性交之主觀犯意云云，顯係推
    諉卸責之詞，不足採信。
三、綜上，本案事證明確，被告犯行洵堪認定，應予依法論科。
參、論罪科刑
一、核被告所為係犯刑法第227條第1項對於未滿十四歲之女子為
　　性交罪。
二、起訴書略以：甲○○曾因公共危險案件，經臺灣臺中地方法
    院以106年度豐交簡字第538號判決判處有期徒刑2月，併科
    罰金新臺幣1萬元確定，有期徒刑部分甫於106年8月23日易
    科罰金執行完畢，有臺灣臺中地方檢察署刑案資料查註記錄
    表附卷可參，被告於有期徒刑執行完畢後5年內，故意再犯
    本件有期徒刑以上之罪，為累犯，請依刑法第47條第1項規
    定，加重其刑等語。查被告上開前案所犯罪刑及執行情形，
    固有臺灣臺中地方檢察署刑案查註記錄表、臺灣高等法院被
    告前案紀錄表附卷可參，然被告前所犯上開案件罪質與本案
    妨害性自主罪案件不同，且前案執行完畢距本案行為時已有
    相當之時日，雖被告於受上開前案處罰後再犯本案，然並無
    明顯可見其對刑罰之反應力薄弱，而有加重其刑必要之情形
    ，是參酌司法院釋字第775號解釋意旨及最高法院110年度台
    上大字第5660號裁定意旨，認無需依刑法第47條第1項之規
    定加重其刑。
三、爰以行為人責任為基礎，審酌被告前尚有妨害性自主罪案件
    經法院判處罪刑確定之不良素行，再犯本件對於未滿14歲之
    女子為性交行為之犯行，屢屢犯之，足見毫無反省之意，法
    紀觀念淡薄，所為影響被害人A女之身心健全發展，其犯後
    坦承與A女為性交行為，但對於A女之年齡避重就輕之犯後態
    度，A女及A女母親於本院審理時陳述之意見（見本院卷第12
    0頁），及被告自陳之教育智識程度、家庭生活經濟狀況（
    見本院卷第137頁）等一切情狀，量處如主文所示之刑。
據上論斷，應依刑事訴訟法第299條第1項前段，判決如主文。
本案經檢察官何昌翰提起公訴，檢察官乙○○到庭執行職務。
中　　華　　民　　國　　111 　年　　6 　　月　15 　　日
                刑事第二庭    審判長法官  陳淑芳
                                    法官  王振佑
                                    法官  徐煥淵
以上正本證明與原本無異。
如不服本判決應於收受判決後20日內向本院提出上訴書狀，並應
敘述具體理由；其未敘述上訴理由者，應於上訴期間屆滿後20日
內向本院補提理由書（均須按他造當事人之人數附繕本）「切勿
逕送上級法院」。
                                  書記官  陳青瑜
中　　華　　民　　國　　111 　年　　6 　　月　　15　　日

附錄論罪科刑法條
中華民國刑法第227條
對於未滿十四歲之男女為性交者，處 3 年以上 10 年以下有期
徒刑。
對於未滿十四歲之男女為猥褻之行為者，處 6 月以上 5 年以下
有期徒刑。
對於十四歲以上未滿十六歲之男女為性交者，處 7 年以下有期
徒刑。
對於十四歲以上未滿十六歲之男女為猥褻之行為者，處 3 年以
下有期徒刑。
第 1 項、第 3 項之未遂犯罰之。